【裁判字號】    92,交訴,91
【裁判日期】    920731
【裁判案由】    公共危險等
【裁判全文】
臺灣高雄地方法院刑事判決                          九十二年度交訴字第九一號
    公  訴  人  臺灣高雄地方法院檢察署檢察官
    被      告  丙○○
    選任辯護人  吳澄潔律師
右列被告因公共危險等案件，經檢察官提起公訴（九十二年度偵字第四六六七號），
本院判決如左：
    主  文
丙○○服用酒類，不能安全駕駛動力交通工具而駕駛，處有期徒刑貳月；又駕車肇事
致人受傷而逃逸，處有期徒刑壹年。應執行有期徒刑壹年壹月，緩刑肆年。
被訴過失重傷害部分，不受理。
    事  實
一、丙○○明知服用酒類，不能安全駕駛動力交通工具，不得駕車行駛，竟於民國九
    十二年二月十六日凌晨二時至四時三十許，在屏東縣屏東市某處與朋友戊○○、
    乙○○等人共同飲用啤酒後，已達於反應較慢、感覺減低、思考改變、個性行為
    改變、步態不穩、噁心嘔吐、精神混惑不清晰並影響駕駛，仍於同日凌晨四時四
    十分許，駕駛動力交通工具即車牌ＺＩ─五九一五號自用小客車搭載戊○○、乙○○前往高雄市區尋人未果，於同日清晨六時許，沿高雄市○○○路由北往南方
    向行駛欲折返屏東市時，途經大順二路與覺民路口時，本應注意在行車速限時速
    五十公里之路段，不得超速行駛，且應注意前方人、車狀況，並隨時採取必要之
    安全措施，以避免危險之發生，而依當時情況，亦無不能注意之情事，詎丙○○
    竟在酒精作用下，以時速六、七十公里之速度疾駛，且未注意趙力慶駕駛車牌Ｖ
    二─九二五號計程車，正沿覺民路由東往西行駛而來，猶貿然疾駛進入上開路口
    ，造成二車在上開路口處猛力撞擊後，同時往西南方向滑行，致使趙力慶因而受
    有頭部外傷併腦幹挫傷、顱內出血、頭皮裂傷、器質性精神病等重傷害（過失重
    傷害部分，業經撤回告訴，詳後述），陳富泰受有胸部挫傷及背部挫傷之傷害（
    過失傷害部分，未具告訴）。詎丙○○於肇事致人受傷後，竟未為必要之救護，
    反另起犯意逃離現場，嗣經到場處理員警甲○○循線查悉丙○○駕車肇事後，丙○○始於同日上午十時三十分許到案，經警員甲○○對丙○○測試酒精濃度，發
    現丙○○呼氣所含酒精濃度高達每公升○˙四○毫克，而知悉上情。
二、案經趙力慶之妻許琇文訴由高雄市政府警察局分局報請臺灣高雄地方法院檢察署
    檢察官偵查起訴。
    理  由
壹、有罪部分：
一、訊據被告對於右揭時、地於飲酒後，猶駕駛上開自小客車搭載友人戊○○、乙○○至高雄市尋人未遇，於駕車返回屏東市，途經大順二路與覺民路交岔路口時，
    以時速六、七十公里速度疾駛，及所駕駛之自小客車車頭撞擊被害人趙力慶所駕
    駛之計程車車頭，使二車往西南滑行，致被害人趙力慶受有頭部外傷併腦幹挫傷
    、顱內出血、頭皮裂傷、器質性精神病等重傷害，被害人陳富泰受有胸部挫傷及
    背部挫傷之事實，坦承不諱，惟矢口否認有何公共危險犯行，辯稱：伊於當日凌
    晨四時四十分許在屏東市飲酒後，猶能駕駛自小客車搭載戊○○、乙○○至高雄
    市找人，可見飲酒對伊駕駛能力並未造成任何影響，且本件車禍係因被害人趙力
    慶闖越紅燈所致，與伊飲酒駕車並無關係，況車禍發生後，伊見車子冒煙，惟恐
    爆炸起火，立即將車上友人戊○○、乙○○拉下車，並至前方二十公尺遠之巷口
    向路人求救，請路人協助報警救護，伊沒有肇事逃離現場，是因意識不清，身體
    不適，才於向路人求救後，仍待在巷口等待朋友前來云云。
  (一)被告於當日凌晨二時至四時三十分許，在屏東市某地與友人戊○○、陳富泰等人
    共飲啤酒後，旋於四時四十分許駕駛自小客車搭載戊○○、乙○○至高雄市尋人
    未果，於清晨六時許，在前揭路口發生本件車禍，而於同日上午十時四十七分許
    ，經警測得其呼氣酒精濃度達每公升○˙四○毫克（即○˙○四○ｍｇ／L）等
    情，為被告所是認在卷，並有酒精測試單一紙附在警卷足憑（見警卷第一○頁）
    ，足見本件車禍發生當時，被告係處於飲酒後酒精消退階段無訛。而按內政部警
    政署刑事警察局鑑識科研究顯示，國人呼氣酒精消退率平均為每小時每公升○˙
    ○八○毫克（即○˙○八○ｍｇ／L），有該局九十一年一月二十五日（九十一
    ）刑鑑字第一一七一八號函在卷可參，依此數據推算結果，被告於同日上午十時
    四十七分許之呼氣酒精濃度既為每公升○˙○四毫克，則其在四小時四十七分前
    之清晨六時許之呼氣酒精濃度為每公升○˙七八毫克無誤。
  (二)按刑法第一百八十五條之三規定所謂「不能安全駕駛」，係抽象危險犯，固不以
    發生具體危險為必要，若因而發生事故，益徵其已不能安全駕駛；且就醫學文獻
    所知，酒精對人體造成之影響，若以呼氣酒精濃度測試器測得之呼氣濃度達到每
    公升○˙五毫克時，反應較慢，感覺減低，將影響駕駛；達到每公升０‧七五毫
    克時，思考與個性行為均會改變；達到每公升一‧０毫克時，步態不穩，噁心嘔
    吐，精神混惑不清晰；達到每公升一‧五毫克時，說話不清楚，感覺喪失，視力
    模糊；達到每公升二‧０毫克時，體溫與血糖均降低，肌肉控制差，甚至會導致
    癲癇發作；達到每公升三‧五毫克時，則已經神智不清，反射減低，甚至呼吸抑
    制，此有行政院國軍退除役官兵輔導委員會臺北榮民總醫院八十八年八月五日（
    八八）北總內字第二六八六八號函文可參。而被告於本件車禍發生當時之酒精濃
    度已達每公升○˙七八毫克，且於限速五十公里之路段，以時速六、七十公里之
    速度疾駛，並於與被害人駕駛之計程車發生對撞之後，才採取煞避之措施，留下
    西南走向之煞車痕等情觀之（見警卷第一三頁之道路交通事故現場圖），足見被
    告於肇事時因服用酒類，已達不能安全駕駛自小客車之程度，以致未發現被害人
    已駕駛計程車自其左方駛來而肇致本件車禍甚明。
  (三)被告駕車肇事，致被害人趙力慶、乙○○分別受有前開事實欄所載重傷害及傷害
    之事實，業經被告自承在卷，並有高雄醫學大學附設中和紀念醫院九十二年六月
    十三日出具之診斷證明書及九十二年七月八日（九二）高醫附秘字第一七一二號
    函在卷可憑。而被告於肇事後，雖下車察看，然未為必要救護，反而逃離現場，
    經警員甲○○通知後始到案說明等情，業經證人甲○○於偵查及本院中證稱：伊
    到達現場時，派出所並未看到肇事者，只有被告的證件，伊就依證件資料聯絡被
    告的家人，後來被告的朋友張進寬到派出所了解車禍狀況時，伊請他轉知被告到
    派出所來，當時警員在車禍現場處理一個多小時之久，被告亦未現身表明其是肇
    事者等語（見偵查卷第一一頁及本院第七四、七五頁），核與證人丁○○○○於
    本院中結證稱：伊到達現場時，計程車司機還卡在車裡，另白色轎車裡面亦有二
    個乘客，被告不在現場，約十一時許，覺民派出所才通知伊去對被告製作現場談
    話紀錄等語（見本院卷第三九頁），大致相符，並有被告友人乙○○坐在被告駕
    駛之自小客車內之現場照片存卷可憑（附於本院卷證物袋），參以戴賈清警員訊
    問被告時所製作之高雄市政府警察局交通大隊交通事故談話紀錄表記載「問：是
    誰報案？（本人、委託路人、其他）向那一單位報案？使用報案方式？不知道」
    等語（見警卷第一一頁），及證人甲○○、戴賈清與被告夙不相識，自無甘冒偽
    證罪之重罰而設詞誣攀被告之可能等情觀之，證人甲○○、戴賈清之證詞，應堪
    採信，足見被告於駕車肇事後，並未留在現場救護傷者無訛。被告辯稱有將戊○○、乙○○拉出車外云云，顯無足採。
  (四)雖被告又辯稱：伊見巷口處有路人，才走過去請路人打電話叫救護車，後因意識
    不清，身體不適，才在巷口等友人來幫忙云云，而證人戊○○於本院調查中亦證
    稱：車禍發生時，伊的意識很清楚，被告將伊扶到路邊休息時，伊有聽到被告叫
    救護車云云（見本院卷第七一頁）。然被告於警員戴賈清製作交通事故談話紀錄
    時，並未陳明係委託路人報案（見上開交通事故談話紀錄），其於本院中辯稱係
    委託路人報案云云，前後供述，不相一致，是否屬實，已非無疑。且被告自承案
    發當時攜帶門號0000000000號之行動電話，衡情，豈有未以自己之行
    動電話報警救護，反而離開現場前去委託有攜帶行動電話之路人報警之理？況本
    院依職權調閱上開門號雙向通聯紀錄顯示，自車禍發生時之當日上午六時許時起
    至七時許止之短短一個小時內，被告即已收、發十三通電話，通話時間最短為十
    七秒，長則高達四百十三秒，有臺灣大哥大股份有限公司九十二年六月九日法警
    ○九二二五○○六號函暨檢送之通聯紀錄在卷可憑（見本院卷第二三至二四頁）
    ，可見被告於車禍發生之後，意識清楚，可對外聯繫對話甚明。其辯稱意識不清
    ，方待在距離車禍現場二十公尺處之巷口等待友人云云，顯係畏罪之詞，無足採
    信。而證人戊○○上開證詞，與被告辯稱係委託路人叫救護車云云，及戴賈清警
    員證稱：伊到達現場時，被告駕駛之自小客車內仍有二名乘客等語（見本院卷第
    三九頁），均不相符，其上開證詞恐係附和被告之詞，要難採信，實難憑其證詞
    為被告有利之認定。
  (五)綜上所述，被告所辯應係卸責之詞，無足採信。本案事證明確，被告犯行均堪認
    定。
二、核被告所為，係犯刑法第一百八十五條之三之服用酒類致不能安全駕駛動力交通
    工具而駕駛罪及同法第一百八十五條之四駕駛動力交通工具肇事致人受傷而逃逸
    罪。被告所犯上開二罪，犯意各別，行為互殊，犯罪構成要件不同，應予分論併
    罰。爰審酌被告酒醉後貿然駕車，無視於用路人之公共安全，造成道路使用者生
    命、身體、安全發生危險，及被告於肇事致被害人受傷後，竟不為救護，逕自逃
    離現場，對被害人趙力慶身心及家庭造成嚴重創傷，惟已於犯後與被害人趙力慶
    達成民事調解，有屏東縣鹽埔鄉調解委員會調解書一份在卷可憑（見本院卷第五
    八頁）等一切情狀，分別量處如主文所示之刑，並依法定其應執行刑，以示懲儆
    。又被告前未曾受有期徒刑以上刑之宣告，有臺灣高等法院被告全國前案紀錄表
    暨刑案資料查註紀錄表各一份在卷可稽，且事後深具悔意，經此科刑教訓之後，
    當知所警惕，應無再犯之虞，本院認所宣告之刑以暫不執行為適當，併予宣告緩
    刑四年，以啟自新。
貳、公訴不受理部分：
一、公訴意旨又以：被告丙○○於九十二年二月十六日清晨六時許，駕駛車牌ＺＩ─
    五九一五號自用小客車搭載戊○○、乙○○沿高雄市○○○路由北往南方向行駛
    欲返回屏東時，途經大順二路與覺民路口時，與沿覺民路由東往西行駛而來，由
    被害人趙力慶所駕駛車牌Ｖ二─九二五號計程車猛力撞擊，致使被害人趙力慶因
    而受有頭部外傷併腦幹挫傷、顱內出血、頭皮裂傷等重傷害，案經被害人趙力慶
    之妻許琇文提起告訴，因認因認被告丙○○另涉有刑法第二百八十四條第一項後
    段之過失重傷害罪云云。
一、按告訴乃論之罪，告訴人於第一審辯論終結前，得撤回其告訴；又告訴經撤回者
    ，法院應諭知不受理之判決，刑事訴訟法第二百三十八條第一項，及第三百零三
    條第三款定有明文。
二、本件被告因過失重傷害案件，經檢察官提起公訴，認被告係犯刑法第二百八十四
    條第一項前段之過失傷害罪，依同法第二百八十七條前段之規定須告訴乃論。茲
    據告訴人許琇文於本院審理中，當庭以言詞聲請撤回其告訴，有本院審理筆錄可
    憑（見本院卷第七七頁），揆諸前開說明，爰不經言詞辯論，逕為諭知不受理之
    判決。
據上論斷，應依刑事訴訟法第二百九十九條第一項前段、第三百零三條第三款，刑法
第一百八十五條之三、第一百八十五條之四、第五十一條第五款、第七十四條第一款
，判決如主文。
中      華      民      國    九十二    年      七      月    三十一    日
                                  臺灣高雄地方法院交通法庭
                                      法  官    廖純卿
右正本證明與原本無異。
如不服本判決，應於判決送達後十日內，向本院提出上訴狀。
                                      書記官    劉企萍
中      華      民      國    九十二    年      八      月      五      日
附錄本案論罪科刑法條：
刑法第一百八十五條之三
服用毒品、麻醉藥品、酒類或其他相類之物，不能安全駕駛動力交通工具
而駕駛者，處一年以下有期徒刑、拘役或三萬元以下罰金。
刑法第一百八十五條之四
駕駛動力交通工具肇事，致人死傷而逃逸者，處六月以上五年以下有期徒
刑。


司法院資訊處製作；財團法人民間司法改革基金會備份。
